【裁判字號】    96,訴,2836
【裁判日期】    971003
【裁判案由】    偽造文書等
【裁判全文】
臺灣板橋地方法院刑事判決              96年度訴字第2836號
公  訴  人  臺灣板橋地方法院檢察署檢察官
被      告  丙○○
上列被告因偽造文書等案件，經檢察官聲請以簡易判決處刑（96
年度偵緝字第1308號），本院認不宜以簡易判決處刑，改依通常
程序審理，判決如下：
    主  文
丙○○所犯如附表所列之罪，分別處如附表所示之刑。應執行有
期徒刑壹年陸月，如附表所示偽造之「甲○○」署名共拾柒枚，
均沒收。
被訴竊盜部分無罪。
    事  實
一、丙○○於民國九十五年八月三十一日前某時，在其妹甲○○
    址設臺北縣新莊市○○路二五四巷七號三樓住處，未經甲○
    ○同意，取得甲○○所有聯邦商業銀行股份有限公司（下稱
    聯邦銀行）卡號0000000000000000號信用
    卡一張後，竟與其妻陳巧芝（業經臺灣板橋地方法院檢察署
    通緝在案）共同基於行使偽造私文書及意圖為自己不法所有
    之詐欺取財犯意聯絡，先後於如附表所示之時、地，推由陳
    巧芝出示前開甲○○之聯邦銀行信用卡，使各該特約商店店
    員收取該信用卡，誤信陳巧芝為該信用卡之真正名義人，同
    意其以刷卡方式交易付款，陳巧芝並於各次消費之信用卡簽
    帳單商店存根聯（一式二聯，該簽帳單為熱感應式，僅特約
    商店存根聯需簽名，無複寫）顧客簽名欄內偽造「甲○○」
    之署名各一枚，作成「甲○○」確認購買物品及消費金額之
    不實信用卡簽帳單，並持以向各該特約商店店員行使之，致
    使該特約商店人員誤認係本人消費而陷於錯誤，並分別交付
    如附表所示金額之貨品，且使上揭發卡銀行因而於各該特商
    店請款時代為墊付所消費之款項予各特約商店，足生損害於
    真正名義人甲○○、發卡銀行之利益及各該特約商店確認持
    卡人身分之正確性。其後，丙○○再將該信用卡放回上址原
    處。嗣因甲○○接獲聯邦銀行帳單後，發覺有異，經報警處
    理始循線查悉上情。
二、案經甲○○、聯邦銀行訴由基隆市警察局第一分局報請臺灣
    基隆地方法院檢察署呈請臺灣高等法院檢察署令轉臺灣板橋
    地方法院檢察署檢察官偵查後，聲請簡易判決處刑，因本院
    認不宜以簡易判決處刑，改依通常程序審理。
    理  由
甲、有罪部分：
壹、程序方面：
    本件認定事實所引用之卷證資料，並無證據證明係公務員違
    背法定程序所取得，且檢察官、被告於本院準備程序及審判
    期日時均表示同意作為證據，且迄至言詞辯論終結前亦未再
    聲明異議，依刑事訴訟法第一百五十九條之五第一項之規定
    及第一百五十八條之四反面解釋，本件認定事實所引用之證
    據縱屬傳聞證據，亦均有證據能力。
貳、實體方面：
一、訊據被告丙○○固坦承與陳巧芝共同持用上開甲○○信用卡
    在如附表所示時、地刷卡消費，並由陳巧芝在各該簽帳單上
    簽署「甲○○」之姓名等情不諱，惟矢口否認有何行使偽造
    私文書、詐欺取財犯行，辯稱：係經甲○○同意使用該信用
    卡消費云云，惟查：
（一）前揭事實業經證人即告訴代理人江旭之於警、偵訊時指訴
      綦詳，並據證人即告訴人甲○○於歷次偵、審程序中具結
      證稱：伊所有上開信用卡一向收在房間包包中，並未遺失
      ，也從未借予他人使用，且九十五年八月三十一日至同年
      九月十七日期間，伊因積欠卡債，正與銀行協商，並無刷
      卡消費，待伊收到帳單發現有十七筆刷卡消費紀錄，並聆
      聽銀行留存之電話錄音，發現係伊大嫂陳巧芝打電話向銀
      行變更聯絡電話，始知上開信用卡遭被告與陳巧芝盜刷等
      語明確，復有聯邦銀行信用卡盜刷明細表、信用卡申請書
      各一份、簽帳單影本十六紙、本院辦理刑事案件電話記錄
      查詢表二紙在卷可稽。另陳巧芝以被告丙○○所申請之門
      號0000000000號行動電話向聯邦銀行變更上開
      信用卡使用人之聯絡電話一節，為被告所不爭執，並有電
      話錄音光碟一片、行動電話0000000000號申請
      人資料一件附卷為佐，足見告訴人前揭指訴，尚非無稽。
（二）被告雖一再辯稱：係經告訴人甲○○同意使用上開信用卡
      云云，並請求傳喚證人即被告之父乙○○證明上情，然經
      證人乙○○於本院審理時具結證稱：「甲○○告訴我說被
      告有使用她的卡片。」、「（問：甲○○有無親口告訴你
      她的信用卡借給被告使用，或是被告偷用的？）時間已久
      ，我不記得。我只知道丙○○有用甲○○的信用卡。」等
      語，自不足採為有利被告之認定。觀諸卷附信用卡盜刷明
      細表及簽帳單所示消費時間、地點，可知本件十七筆信用
      卡刷卡情形，多屬短期間密集在量販賣場、超市、加油站
      之消費，且有同一日在跨縣市不同量販賣場消費之情形，
      迥異於一般日常民生消費。況被告於本院準備程序中即自
      承：九十五年七、八月間其收入不穩定，且其與陳巧芝皆
      因信用不良無法申辦信用卡，而告訴人甲○○亦積欠卡債
      ，沒有現金可供借貸，其以甲○○之信用卡去消費，因恐
      銀行照會，故由陳巧芝撥打電話向聯邦銀行更改聯絡電話
      等語在卷，由此益徵告訴人甲○○本身經濟能力不佳，已
      無力支付信用卡消費帳款，自無將上開信用卡借予被告，
      任由被告消費，而由告訴人甲○○負擔額外債務之理；又
      倘甲○○確有同意被告使用上開信用卡，甲○○接獲銀行
      照會電話，大可確認該等消費項目，何需由陳巧芝致電變
      更銀行所留存之持卡人聯絡電話？凡此均見被告前揭所辯
      ，純屬事後飾卸之詞，無一足取。
（三）綜上所述，本件事證明確，被告犯行堪以認定，應予依法
      論科。
二、核被告所為，均係犯刑法第二百十六條、第二百十條行使偽
    造私文書罪及同法第三百三十九條第一項詐欺取財罪。被告
    與陳巧芝就上開行使偽造私文書、詐欺取財犯行間有事前共
    謀，行為時又有行為分擔，應論以共同正犯。被告於簽帳單
    上偽造署押之行為，係偽造私文書之部分行為，不另論罪；
    而其偽造後復持以行使，其偽造之低度行為已為行使之高度
    行為所吸收，亦不另論罪。又被告上開行使偽造私文書之行
    為即係其施用詐術之行為，乃以一行為而觸犯行使偽造私文
    書、詐欺取財二罪名，為想像競合犯，應依刑法第五十五條
    規定從一較重之行使偽造私文書罪處斷。其上開各次行使偽
    造私文書之犯行，犯意各別，且無時空密接情形，應予分論
    併罰。爰審酌被告之素行、不思以正當途徑賺取財物，盜刷
    告訴人甲○○信用卡獲取不法利益，影響真正名義人、發卡
    銀行及特約商店之權益，於犯後飾詞否認犯行，亦未賠償告
    訴人甲○○所受損害，未見悔意，及其犯罪之動機、目的、
    手段、智識程度、犯罪所生之損害及所得利益等一切情狀，
    分別量處如主文所示之刑，並分別定應執行之刑，以示懲儆
    。另被告上開犯罪時間均在中華民國九十六年四月二十四日
    以前，合於減刑條件，應依中華民國九十六年罪犯減刑條例
    第二條第一項第三款，減其刑期二分之一，暨定其應執行之
    刑（至被告於九十七年七月十八日經本院發布通緝，並於九
    十七年七月二十二日為警緝獲到案等情，有臺北市政府警察
    局中正第一分局通緝案件移送書、本院通緝書、撤銷通緝書
    在卷可按，是被告係於前開減刑條例於九十六年七月十六日
    公布施行後，始經通緝，核與該條例第五條所規定要件不符
    ，自無該條之適用，被告前揭犯行仍得適用該條例予以減刑
    ）。
三、如附表所示消費簽帳單之特約商店存根聯，已因交予各特約
    商店而非屬被告所有，惟其上偽造之「甲○○」署名共十七
    枚，均屬偽造之署押，雖未經扣案，然不能證明業已滅失，
    不問屬於被告與否，均應依刑法第二百十九條宣告沒收之。
乙、無罪部分：
一、公訴意旨略以：被告丙○○與其妻陳巧芝於九十五年八間，
    基於意圖為自己不法所有之犯意聯絡，在甲○○位於臺北縣
    新莊市○○路二五四巷七號三樓住所內，竊取甲○○所有之
    上開聯邦銀行信用卡一張，因認被告尚涉犯刑法第三百二十
    條第一項之竊盜罪等語。
二、公訴人認被告涉犯刑法第三百二十條第一項之竊盜罪，係以
    被告於偵查中之供述、告訴人甲○○、告訴代理人江旭之於
    警詢、偵查中之指訴、聯邦銀行信用卡盜刷明細表、信用卡
    申請書各一紙、盜刷簽帳單影本、電話錄音光碟一張、行動
    電話0000000000號申請人資料一份等件為憑。訊
    據被告堅決否認有竊取上開信用卡之犯行，辯稱：上開信用
    卡使用後已返還告訴人甲○○等語。
三、按犯罪事實應依證據認定之，無證據不得推定其犯罪事實；
    又不能證明被告犯罪者，即應諭知無罪之判決；行為之處罰
    ，以行為時之法律有明文規定者為限，刑事訴訟法第一百五
    十四條、第三百零一條第一項、刑法第一條前段，分別定有
    明文。次按刑法第三百二十條第一項之竊盜罪，以行為人基
    於為自己不法所有之意圖，竊取他人之動產，始足當之。如
    行為人無不法所有之意圖，取得他人之物為一時之用，或得
    謂之使用竊盜，與刑法上之盜罪有別（最高法院八十六年台
    上字第四九七六號判決要旨參照）。
四、經查：本件被告固不否認有於上開時、地使用告訴人甲○○
    之信用卡，惟被告於使用上開信用卡後業已自行放回原處一
    節，業經證人甲○○於本院審理時業已具結證稱：信用卡並
    無遺失，銀行寄帳單來時，尚確認信用卡仍在身邊等語無誤
    ，是被告自始無將該信用卡據為己有之不法意圖。又被告未
    經告訴人同意持用上開信用卡，其目的在由陳巧芝出示該信
    用卡，使各該特約商店店員收取該信用卡，誤信陳巧芝為該
    信用卡之真正名義人，同意其以刷卡方式交易付款，而非將
    原屬告訴人甲○○所有之物竊為己有，足見被告未得同意擅
    自拿取告訴人甲○○之信用卡，僅供己暫時支配使用後即放
    回原處，僅屬法所不罰之「使用竊盜」行為。此外，亦無何
    積極事證足以證明被告係本於不法所有之意圖竊取上開信用
    卡，此部分被告犯行不能證明，揆諸前開說明，應為無罪之
    諭知。
據上論斷，應依刑事訴訟法第二百九十九條第一項前段、第三百
零一條第一項，刑法第二十八條、第二百十六條、第二百十條、
第三百三十九條第一項、第五十五條、第五十一條第五款、第二
百十九條，刑法施行法第一條之一，中華民國九十六年罪犯減刑
條例第二條第一項第三款、第七條，判決如主文。
本案經檢察官謝岳龍到庭執行職務。
中    華    民    國    97    年    10    月    3     日
                刑事第十二庭  審判長法  官  陳  鴻  清
                                    法  官  朱  嘉  川
                                    法  官  劉  安  榕
上列正本證明與原本無異
如不服本判決，應於判決送達後10日內敘明上訴理由，向本院提
出上訴狀（應附繕本），上訴於臺灣高等法院。
                                    書記官  陳  盈  真
中    華    民    國    97    年    10    月    7     日
附錄本案論罪科刑法條全文：
中華民國刑法第210條
偽造、變造私文書，足以生損害於公眾或他人者，處5 年以下有
期徒刑。
中華民國刑法第339條
意圖為自己或第三人不法之所有，以詐術使人將本人或第三人之
物交付者，處5 年以下有期徒刑、拘役或科或併科1 千元以下罰
金。
以前項方法得財產上不法之利益或使第三人得之者，亦同。
前二項之未遂犯罰之。
附表：
┌─┬────┬───────────┬────┬──────┬───────────┐
│編│消費時間│   消費地點商店名稱   │消費金額│偽造署名及數│  宣告之罪刑          │
│號│        │                      │(新臺幣)│量（卷頁）  │                      │
├─┼────┼───────────┼────┼──────┼───────────┤
│1 │95年8 月│臺北縣樹林市○○路118 │1,195元 │簽帳單特約商│丙○○行使偽造私文書，│
│  │31日    │號家福股份有限公司（下│        │店存根聯上偽│足以生損害於他人，處有│
│  │        │稱家福公司）樹林店    │        │造之「甲○○│期徒刑月，減為有期徒│
│  │        │                      │        │」署名一枚（│刑壹月又拾伍日，如左欄│
│  │        │                      │        │未附卷）    │所示消費簽帳單偽造之「│
│  │        │                      │        │            │甲○○」署名壹枚，沒收│
│  │        │                      │        │            │之。                  │
├─┼────┼───────────┼────┼──────┼───────────┤
│2 │95年8 月│臺北縣新莊市○○○路  │673元   │簽帳單特約商│丙○○行使偽造私文書，│
│  │31日    │403 巷1 號上億百貨量販│        │店存根聯上偽│足以生損害於他人，處有│
│  │        │廣場民安分店          │        │造之「甲○○│期徒刑月，減為有期徒│
│  │        │                      │        │」署名一枚  │刑壹月又拾伍日，如左欄│
│  │        │                      │        │（見臺灣基隆│所示消費簽帳單偽造之「│
│  │        │                      │        │地方法院檢察│甲○○」署名壹枚，沒收│
│  │        │                      │        │署95偵5685號│之。                  │
│  │        │                      │        │卷第17頁）  │                      │
├─┼────┼───────────┼────┼──────┼───────────┤
│3 │95年9 月│臺北縣樹林市○○路118 │1,427元 │同上欄（同上│丙○○行使偽造私文書，│
│  │2 日    │號家福公司樹林店      │        │偵查卷第27頁│足以生損害於他人，處有│
│  │        │                      │        │）          │期徒刑月，減為有期徒│
│  │        │                      │        │            │刑壹月又拾伍日，如左欄│
│  │        │                      │        │            │所示消費簽帳單偽造之「│
│  │        │                      │        │            │甲○○」署名壹枚，沒收│
│  │        │                      │        │            │之。                  │
├─┼────┼───────────┼────┼──────┼───────────┤
│4 │95年9 月│臺北縣樹林市○○街280 │125元   │同上欄（同上│丙○○行使偽造私文書，│
│  │6 日    │號臺亞石油股份有限公司│        │偵查卷第18頁│足以生損害於他人，處有│
│  │        │（下稱臺亞石油公司）  │        │）          │期徒刑月，減為有期徒│
│  │        │                      │        │            │刑壹月又拾伍日，如左欄│
│  │        │                      │        │            │所示消費簽帳單偽造之「│
│  │        │                      │        │            │甲○○」署名壹枚，沒收│
│  │        │                      │        │            │之。                  │
├─┼────┼───────────┼────┼──────┼───────────┤
│5 │95年9 月│臺北縣新莊市○○路1 號│520元   │同上欄（同上│丙○○行使偽造私文書，│
│  │6 日    │頂好Wellcome（下稱頂好│        │偵查卷第19頁│足以生損害於他人，處有│
│  │        │）龍安青店            │        │）          │期徒刑月，減為有期徒│
│  │        │                      │        │            │刑壹月又拾伍日，如左欄│
│  │        │                      │        │            │所示消費簽帳單偽造之「│
│  │        │                      │        │            │甲○○」署名壹枚，沒收│
│  │        │                      │        │            │之。                  │
├─┼────┼───────────┼────┼──────┼───────────┤
│6 │95年9 月│桃園縣龜山鄉○○路○ 段│318元   │同上欄（同上│丙○○行使偽造私文書，│
│  │6 日    │293-295 號頂好迴龍店  │        │偵查卷第20頁│足以生損害於他人，處有│
│  │        │                      │        │）          │期徒刑月，減為有期徒│
│  │        │                      │        │            │刑壹月又拾伍日，如左欄│
│  │        │                      │        │            │所示消費簽帳單偽造之「│
│  │        │                      │        │            │甲○○」署名壹枚，沒收│
│  │        │                      │        │            │之。                  │
├─┼────┼───────────┼────┼──────┼───────────┤
│7 │95年9 月│桃園縣龜山鄉○○路○ 段│1,061元 │同上欄（同上│丙○○行使偽造私文書，│
│  │6 日    │161 號B1 全 聯福利中迴│        │偵查卷第21頁│足以生損害於他人，處有│
│  │        │龍店                  │        │）          │期徒刑月，減為有期徒│
│  │        │                      │        │            │刑壹月又拾伍日，如左欄│
│  │        │                      │        │            │所示消費簽帳單偽造之「│
│  │        │                      │        │            │甲○○」署名壹枚，沒收│
│  │        │                      │        │            │之。                  │
├─┼────┼───────────┼────┼──────┼───────────┤
│8 │95年9 月│臺北縣新莊市○○路2 號│526元   │同上欄（同上│丙○○行使偽造私文書，│
│  │7 日    │B1 頂 好富國陽店      │        │偵查卷第22頁│足以生損害於他人，處有│
│  │        │                      │        │）          │期徒刑月，減為有期徒│
│  │        │                      │        │            │刑壹月又拾伍日，如左欄│
│  │        │                      │        │            │所示消費簽帳單偽造之「│
│  │        │                      │        │            │甲○○」署名壹枚，沒收│
│  │        │                      │        │            │之。                  │
├─┼────┼───────────┼────┼──────┼───────────┤
│9 │95年9 月│臺北縣樹林市○○路118 │1,582元 │同上欄（同上│丙○○行使偽造私文書，│
│  │7 日    │號家福公司樹林店      │        │偵查卷第23頁│足以生損害於他人，處有│
│  │        │                      │        │）          │期徒刑月，減為有期徒│
│  │        │                      │        │            │刑壹月又拾伍日，如左欄│
│  │        │                      │        │            │所示消費簽帳單偽造之「│
│  │        │                      │        │            │甲○○」署名壹枚，沒收│
│  │        │                      │        │            │之。                  │
├─┼────┼───────────┼────┼──────┼───────────┤
│10│95年9 月│同上欄                │2,514元 │同上欄（同  │丙○○行使偽造私文書，│
│  │8 日    │                      │        │偵查卷第24頁│足以生損害於他人，處有│
│  │        │                      │        │）          │期徒刑月，減為有期徒│
│  │        │                      │        │            │刑壹月又拾伍日，如左欄│
│  │        │                      │        │            │所示消費簽帳單偽造之「│
│  │        │                      │        │            │甲○○」署名壹枚，沒收│
│  │        │                      │        │            │之。                  │
├─┼────┼───────────┼────┼──────┼───────────┤
│11│95年9 月│同上欄                │708元   │同上欄（同上│丙○○行使偽造私文書，│
│  │8 日    │                      │        │偵查卷第25頁│足以生損害於他人，處有│
│  │        │                      │        │）          │期徒刑月，減為有期徒│
│  │        │                      │        │            │刑壹月又拾伍日，如左欄│
│  │        │                      │        │            │所示消費簽帳單偽造之「│
│  │        │                      │        │            │甲○○」署名壹枚，沒收│
│  │        │                      │        │            │之。                  │
├─┼────┼───────────┼────┼──────┼───────────┤
│12│95年9 月│臺北縣板橋市○○路○ 段│933元   │同上欄（同上│丙○○行使偽造私文書，│
│  │9 日    │389 號愛買吉安板新店  │        │偵查卷第26頁│足以生損害於他人，處有│
│  │        │                      │        │）          │期徒刑月，減為有期徒│
│  │        │                      │        │            │刑壹月又拾伍日，如左欄│
│  │        │                      │        │            │所示消費簽帳單偽造之「│
│  │        │                      │        │            │甲○○」署名壹枚，沒收│
│  │        │                      │        │            │之。                  │
├─┼────┼───────────┼────┼──────┼───────────┤
│13│95年9 月│臺北縣樹林市○○路118 │899元   │同上欄（同上│丙○○行使偽造私文書，│
│  │10日    │號家福公司樹林店      │        │偵查卷第27頁│足以生損害於他人，處有│
│  │        │                      │        │）          │期徒刑月，減為有期徒│
│  │        │                      │        │            │刑壹月又拾伍日，如左欄│
│  │        │                      │        │            │所示消費簽帳單偽造之「│
│  │        │                      │        │            │甲○○」署名壹枚，沒收│
│  │        │                      │        │            │之。                  │
├─┼────┼───────────┼────┼──────┼───────────┤
│14│95年9 月│同上欄                │1,213元 │同上欄（同上│丙○○行使偽造私文書，│
│  │12日    │                      │        │偵查卷第27頁│足以生損害於他人，處有│
│  │        │                      │        │）          │期徒刑月，減為有期徒│
│  │        │                      │        │            │刑壹月又拾伍日，如左欄│
│  │        │                      │        │            │所示消費簽帳單偽造之「│
│  │        │                      │        │            │甲○○」署名壹枚，沒收│
│  │        │                      │        │            │之。                  │
├─┼────┼───────────┼────┼──────┼───────────┤
│15│95年9 月│臺北縣樹林市○○街280 │115元   │同上欄（同上│丙○○行使偽造私文書，│
│  │16日    │號臺亞石油公司        │        │偵查卷第28頁│足以生損害於他人，處有│
│  │        │                      │        │）          │期徒刑月，減為有期徒│
│  │        │                      │        │            │刑壹月又拾伍日，如左欄│
│  │        │                      │        │            │所示消費簽帳單偽造之「│
│  │        │                      │        │            │甲○○」署名壹枚，沒收│
│  │        │                      │        │            │之。                  │
├─┼────┼───────────┼────┼──────┼───────────┤
│16│95年9 月│臺北縣樹林市○○路118 │1,177元 │同上欄（同上│丙○○行使偽造私文書，│
│  │16日    │號家福公司樹林店      │        │偵查卷第27頁│足以生損害於他人，處有│
│  │        │                      │        │）          │期徒刑月，減為有期徒│
│  │        │                      │        │            │刑壹月又拾伍日，如左欄│
│  │        │                      │        │            │所示消費簽帳單偽造之「│
│  │        │                      │        │            │甲○○」署名壹枚，沒收│
│  │        │                      │        │            │之。                  │
├─┼────┼───────────┼────┼──────┼───────────┤
│17│95年9 月│同上欄                │1,979元 │同上欄（同上│丙○○行使偽造私文書，│
│  │17日    │                      │        │偵查卷第30頁│足以生損害於他人，處有│
│  │        │                      │        │）          │期徒刑月，減為有期徒│
│  │        │                      │        │            │刑壹月又拾伍日，如左欄│
│  │        │                      │        │            │所示消費簽帳單偽造之「│
│  │        │                      │        │            │甲○○」署名壹枚，沒收│
│  │        │                      │        │            │之。                  │
└─┴────┴───────────┴────┴──────┴───────────┘


司法院資訊處製作；財團法人民間司法改革基金會備份。
